臺灣高等法院刑事裁定　　　　　　　　 96年度毒抗字第332號
抗　告　人　甲○○
即　被　告
上列抗告人因毒品危害防制條例案件，不服臺灣士林地方法院96
年度毒聲字第367號，民國96年8月3日裁定（聲請案號：臺灣士
林地方法院檢察署96年度聲觀字第274號），提起抗告，本院裁
定如下：
    主  文
原裁定撤銷，發回臺灣士林地方法院。
    理  由
一、聲請意旨略以：被告甲○○為臺灣士林地方法院檢察署受保
    護管束人，竟基於施用第一級毒品海洛因之犯意，於民國（
    下同）96年3月27日14時20分在觀護人室採尿後回溯前5日內
    某時許，在不詳處所，以不詳方法施用第一級毒品海洛因，
    經將其尿液送驗後，發現呈嗎啡陽性反應，始悉上情。訊據
    被告雖矢口否認有何施用第一級毒品海洛因之犯行，惟其尿
    液經送檢驗後呈嗎啡陽性反應，有卷附臺灣檢驗科技股份公
    司96年4月11日報告編號CH/2007/31343號濫用藥物尿液檢驗
    報告、受保護管束人尿液檢體監管紀錄表、採尿報到編號表
    、採尿具結書等資料在卷可證。雖被告辯稱：於同年3月19
    日至21日因車禍至馬偕紀念醫院淡水院區住院開刀，有注射
    及服用麻醉藥、止痛藥，才致尿液檢驗報告呈嗎啡陽性反應
    云云，然經函詢馬偕紀念醫院答稱：被告住院期間服用之止
    痛劑未含海洛因成分，服用之止咳藥雖有微量opium（0.12g
    ），然非屬管制藥品，依人體代謝率換算亦不會呈嗎啡陽性
    反應等情，有該院96年7月13日馬院醫外字第0960002107號
    函附卷可稽，足證被告上開辯解無非係臨訟脫罪之詞，無足
    採信，其施用第一級毒品犯行堪予認定，爰依毒品危害防制
    條例第20條第1項之規定，聲請裁定將被告送勒戒處所觀察
    、勒戒。
二、原裁定略以：被告甲○○於偵查中雖否認施用第一級毒品海
    洛因犯行，辯稱：因車禍住院開刀曾注射及服用麻醉藥、止
    痛藥云云，然其於查獲當日即96年3月27日所採集之尿液，
    經送臺灣檢驗科技股份有限公司以酵素免疫分析法初步檢驗
    並以氣相層析質譜儀法複驗之結果，呈嗎啡陽性反應，有該
    公司96年4月11日所出具之濫用藥物尿液檢驗報告、臺灣士
    林地方法院檢察署受保護管束人尿液檢體監管紀錄表、施用
    毒品犯受保護管束人採尿報到編號表、受保護管束人採尿具
    結書、受保護管束人採尿情形報告書附於偵查卷可按，而以
    此雙重檢驗方法作藥物及其代謝產物之定性及定量分析，幾
    乎不會有偽陽性反應，足見上開檢驗結果之正確性，應堪認
    定；又被告於車禍住院期間所服用之止痛劑未含海洛因成分
    ，而所服用之止咳藥雖有微量opium成分（0.12公克），非
    屬管制藥品，且依人體新陳代謝率換算，應無嗎啡陽性反應
    ，此有馬偕紀念醫院96年7月13日馬院醫外字第0960002107
    號函附卷可稽；按海洛因經注射入人體後，其代謝物嗎啡之
    平均可檢出時限約為二十六小時，此有行政院衛生署藥物食
    品檢驗局81年9月8日（81）藥檢壹字第8114885號函附卷可
    參，足認被告甲○○確曾於96年3月27日採尿前26小時內之
    某時分施用第一級毒品海洛因之犯行。是被告甲○○上開所
    辯，純屬事後飾卸之詞，不足採信，其施用第一級毒品海洛
    因之犯行堪予認定，故聲請人前開觀察、勒戒之聲請，經核
    並無不合，應予准許。爰依觀察勒戒處分執行條例第3條第
　　1項、毒品危害防制條例第20條第1項、第3項，裁定甲○○
　　施用第一級毒品，應送勒戒處所觀察、勒戒。
三、抗告意旨略以：「１、被告甲○○自94年7月12日假釋出獄
    後，就很珍惜得來不容易，提早重獲新生，而努力正常上班
    工作，挽回將破碎的家庭也導正大兒子不平衡心態，使一位
    不良青年回頭。今就被告甲○○確實因96年3月19日上午10
    左右發生車禍、感冒經119送往淡水馬偕醫院急救並住院治
    療，至3月21日出院。3月26日回診淡水馬偕醫院複檢，後又
    因感冒未見好轉，故在96年3月27日中午12時左右前往自95
    年8月9日開始看診之台北市○○區○○路591號大直診所求
    診，經謝明焜醫師斷診開立處方箋，再到大直診所後面，北
    市○○區○○路595巷2弄2號永直藥局領藥，血管注射針劑
    拿回大直診所。在大直診所內之護士為被告注射，後立即前
    往受保護管束室，向觀護人楊玉琴老師報到，並採尿檢驗。
    經檢驗出尿液中含有嗎啡成分，而被貴庭上裁定勒戒，亦即
    將撤銷假釋乙事純屬醫療所致，而非被告注射毒品。２、今
　　持呈交通事故登記聯單影本乙份、淡水馬偕醫院診斷證明書
  　影本乙份，96年3月21日出院帶回服用藥物病歷表影本乙份
    。96年3月21日之藥袋五只。96年3月26日藥袋二只。大直診
    所病歷表乙份四張。96年3月27日中午12時左右，由謝明焜
    醫師所開立注射針劑處方箋乙張及其藥物內所含成分明細和
    製藥廠六張。96年3月27日永直藥局領用藥品收據乙張。請
    以被告所呈文件明察重審此案。３、被自獲假釋開始，除身
　　體病痛無法工作外，都擁有一份正常工作，以維持家用開銷
  　，故特呈上出獄至今所領薪資統計及目前上班公司薪資直接
    匯入被告富邦銀行帳中，明細表各乙份以茲證明被告確實遵
    守假釋受保護管束規定。４、請將被告96年3月27日14時20
　　分所採之另一份尿液移送給法醫研究所，請其分析鑑定、化
  　驗是什麼藥物所引起的嗎啡反應呈現陽性。證明被告確實未
    施打一級毒品海洛因。５、被告自受保護管束以來，接受採
　　尿檢驗，除此案純屬特別狀況之外都正常（請調閱觀護室報
  　到資料或向觀護人楊玉琴老師查證）而且被告也已決心改過
    遠離過去的是非環境，全心全意投入努力工作為經營改善家
    庭生活。兩年來已略有所成。工作漸漸的被肯定，與家人生
    活互動，幸福感也浮現深植被告的心。人生有了目標，日子
    過的可謂美滿快樂，實在是沒理由再去逃避、墮落，也沒時
    間空間施打和多餘的金錢購買海洛因毒品。更生之路，只是
    去承擔以前沒有承擔的責任而已，不困難也不辛苦。相信有
    家人的支持，觀護老師導引，再加庭上為被告將尿液送法醫
    研究所重新檢驗，還原事實真相，被告有堅定信心遠離毒品
    ，繼續努力堅持走下去」等語。
四、經查：
(一)、卷附臺灣檢驗科技股份有限公司出具之濫用藥物尿液檢驗報
    告，經氣相層析質譜儀確認結果，鴉片類可待因未檢出，嗎
    啡484ng/ml，而卷附隨機檢附之尿液鑑定報告，鴉片類可待
    因4393ng/ml，嗎啡16941ng/ml，其值遠高於本件，則抗告
    人所陳服用藥物之情是否屬實，已非無疑問。
(二)、馬偕紀念醫院雖查覆：「被告住院期間服用之止痛劑未含海
    洛因成分，服用之止咳藥雖有微量opium（0.12g），然非屬
    管制藥品，依人體代謝率換算亦不會呈嗎啡陽性反應」等情
    ，有該院96年7月13日馬院醫外字第0960002107號函附卷可
    稽，然並未審酌抗告人所提出96年3月27日於大直診所看診
    所服用之藥物，是否影響尿液鑑定，亦待審酌（卷附大直診
    所病歷）。
(三)、依據卷附中央警察大學所編工作場所藥物檢驗彙編與刑事化
    學之記載，海洛因與可待因之代謝物均為嗎啡，文獻實驗結
    果，服用海洛因、可待因後，尿液之可待因及嗎啡比值分別
    為：海洛因0-0.5，可待因則大於3，本件抗告人之尿液，經
    氣相層析質譜儀確認結果，鴉片類可待因未檢出，嗎啡484n
    g/ml，是否服用海洛因或可待因之藥物所致，仍非無商榷之
    餘地，而宜向受政府機關委任有鑑定職務之機關查詢，以為
    確認。
五、綜上，原審裁定並未斟酌以上各情即作成裁定，尚有未洽，
    本件抗告為有理由，應將原裁定撤銷發回原法院，並檢具相
    關事證，函囑專業鑑定機關查覆後，或審酌抗告人之聲請，
    將96年3月27日所採另一份尿液另行鑑定確認後，更為妥適
    之裁定。
六、據上論結，應依刑事訴訟法第413條前段，裁定如主文。
中　　華　　民　　國　　96　　年　　9 　　月　　17　　日
　　　　　　　　　刑事第十二庭審判長法　官   蔡永昌
　　　　　　　　　　　　　　　　　　法　官   陳榮和
　　　　　　　　　　　　　　　　　　法　官   施俊堯
以上正本證明與原本無異。
不得再抗告。
                                    書記官   孫佩琳
中　　華　　民　　國　　96　　年　　9 　　月　　17　　日
